【裁判字號】    98,審訴,3677
【裁判日期】    981021
【裁判案由】    毒品危害防制條例
【裁判全文】
臺灣高雄地方法院刑事判決            98年度審訴字第3677號
公  訴  人  臺灣高雄地方法院檢察署檢察官
被      告  乙○○
上列被告因違反毒品危害防制條例案件，經檢察官提起公訴（98
年度毒偵字第4646號），被告於本院準備程序進行中，為有罪之
陳述，經本院合議庭裁定由受命法官獨任改依簡式審判程序審理
，並判決如下：
    主  文
乙○○施用第一級毒品，處有期徒刑捌月。扣案海洛因玖包（驗
後淨重合計壹點貳參公克及含海洛因之包裝袋玖個），沒收銷燬
之。扣案包裝袋貳個、空夾鏈袋肆包、封口機壹組、吸管壹支，
均沒收；又施用第二級毒品，處有期徒刑肆月。扣案甲基安非他
命肆包（驗後淨重分別為零點貳伍肆、零點貳陸陸、零點壹貳陸
、零點壹壹柒公克及含甲基安非他命之包裝袋肆個），沒收銷燬
之。扣案包裝袋貳個、空夾鏈袋肆包、封口機壹組、吸管壹支、
甲基安非他命吸食器壹組、玻璃球貳個，均沒收之。應執行有期
徒刑拾月。扣案海洛因玖包（驗後合計淨重壹點貳參公克及含海
洛因之包裝袋玖個）、甲基安非他命肆包（驗後淨重分別為零點
貳伍肆、零點貳陸陸、零點壹貳陸、零點壹壹柒公克及內含甲基
安非他命之包裝袋肆個），均沒收銷燬之。扣案包裝袋貳個、空
夾鏈袋肆包、封口機壹組、吸管壹支、甲基安非他命吸食器壹組
、玻璃球貳個，均沒收。
    事  實
一、乙○○前因施用毒品案件，經國防部南部地方軍事法院以民
    國92年度和裁字第545 號裁定送觀察勒戒後，因無繼續施用
    毒品傾向，於92年12月22日釋放，並經國防部南部地方軍事
    法院檢察署檢察官以92年度偵字第950 號為不起訴處分確定
    。另因詐欺案件，經本院以96年度易字第3145號判決判處有
    期徒刑3 月，減為有期徒刑1 月15日確定。又因竊盜案件，
    經本院以97年度審易字第241 號判決判處有期徒刑8 月、7
    月、6 月（共6 罪）、5 月，應執行有期徒刑3 年8 月確定
    。復因施用毒品犯行，經本院以97年度審簡字第362 號判決
    判處有期徒刑3 月確定，於97年12月19日釋放出監，嗣前揭
    各罪經本院於98年2 月24日以98年度審聲字第259 號裁定應
    執行有期徒刑4 年確定（現執行中；又前已先執行之3 月有
    期徒刑部分，既因嗣後再與他罪合併定應執行刑，則在所裁
    定之執行刑尚未全部執行完畢以前，各罪之宣告刑均不生執
    行完畢之問題〔最高法院94年度臺非字第249 號、88年度臺
    非字第161 號判決意旨參照〕，自不構成累犯）。猶不知戒
    絕毒癮，明知海洛因及甲基安非他命分別係毒品危害防制條
    例第2 條第2 項第1 款及第2 款所分別明定之第一級毒品及
    第二級毒品，不得持有、施用，竟於上開施用毒品犯行執行
    釋放後5 年內，復基於施用第二級毒品甲基安非他命、第一
    級毒品海洛因之犯意，於98年7 月10日上午8 、9 時許，在
    高雄縣大寮鄉○○村○○路○段856 巷47號之10、43號之租
    屋處內，先以將甲基安非他命（起訴書誤載為「安非他命」
    ，業經檢察官當庭更正）置入玻璃球燒烤，待產生煙霧後，
    吸食煙霧之方式，施用第二級毒品甲基安非他命1 次；稍後
    再以將海洛因摻入香菸內，點燃吸食煙霧之方式，施用第一
    級毒品海洛因1 次。嗣於98年7 月10日10時20分許，經警持
    搜索票在前揭處所實施搜索，並當場扣得海洛因9 包（合計
    驗後淨重1.23公克及內均含與海洛因難以析離，應一併視為
    毒品之包裝袋9個）、甲基安非他命4 包（驗後淨重分別為
    0.254 、0.266 、0.126 、0.117 公克及內均含與甲基安非
    他命難以析離，應一併視為毒品之包裝袋4 個）、乙○○所
    有供犯施用第一、二級毒品所用之包裝袋2 個、空夾鏈袋4
    包、封口機1 組、吸管1 支；供犯施用第二級毒品之甲基安
    非他命吸食器1 組、玻璃球2 個，並得其同意採集尿液送驗
    ，檢驗結果呈嗎啡及甲基安非他命陽性反應，而知上情。
二、案經高雄市政府警察局移送臺灣高雄地方法院檢察署檢察官
    偵查起訴。
    理  由
一、本件被告乙○○所犯係死刑、無期徒刑、最輕本刑為3 年以
    上有期徒刑以外之罪，其於準備程序中，就被訴事實為有罪
    之陳述，經本院告知簡式審判程序之旨，並聽取檢察官及被
    告之意見後，合議庭裁定由受命法官獨任進行簡式審判程序
    ，合先敘明。
二、上開事實，業據被告於警詢、本院審理時坦承不諱（見偵卷
    第33頁、本院卷第33、41頁）。且經警採集其尿液送高雄市
    立凱旋醫院檢驗結果，被告尿液分呈嗎啡及甲基安非他命陽
    性反應，有高雄市政府警察局刑警大隊偵二隊四分隊98年度
    偵辦毒品案尿液採證代碼對照表、高雄市立凱旋醫院濫用藥
    物尿液檢驗報告可稽（見偵卷第4 至5 頁）。爰審酌：(一)
    氣相層析質譜儀（GC／MS）乃目前就藥物篩檢結果必須進一
    步確認時最常採用之確認方法，因此在良好的操作條件之下
    ，以氣相層析質譜儀作藥物及其代謝物之定性及定量分析，
    幾乎不會有偽陽性反應產生，業經行政院國軍退除役官兵輔
    導委員會台北榮民總醫院於83年4 月7 日以（83）北總內字
    第03059 號函示明確。(二)海洛因係嗎啡經化學合成之半人
    工合成品，毒性倍於嗎啡，其經吸食或施打入人體，經新陳
    代謝作用又分解成嗎啡，故海洛因在進入人體後，均以嗎啡
    型態排於尿液中，故於吸食或施打海洛因者尿液中，可檢出
    嗎啡陽性反應，業經憲兵司令部80年5 月7 日以（80）鑑驗
    字第1746號函示明確。(三)而甲基安非他命經口服投與後約
    百分之70於24小時內自尿中排出，約百分之90於96小時內自
    尿中排出，且甲基安非他命成分之檢出與其投與方式、投與
    量、個人體質、採尿時間與檢測儀器之精密度等諸多方式有
    關，因此僅憑尿液中呈甲基安非他命陽性反應，並無法確實
    推算吸食時間距採集時間之長短，惟依上述資料推斷，最長
    不會超過4 日即96小時，亦經行政院衛生署藥物食品檢驗局
    81年2 月8 日81藥檢一字第001156號函示明確。從而，被告
    尿液經以氣相層析質譜儀鑑驗後，結果分呈嗎啡及甲基安非
    他命陽性反應，已如前述，是依前開函示意旨，被告自白核
    與事實相符。
三、按毒品危害防制條例於92年7 月9 日修正公布，自93年1 月
    9 日施行，其中第20條、第23條將施用毒品之刑事處遇程序
    ，區分為「初犯」及「5 年內再犯」、「5 年後再犯」。依
    其立法理由之說明：「初犯」，經觀察、勒戒或強制戒治後
    ，應為不起訴處分或不付審理之裁定；經觀察、勒戒或強制
    戒治執行完畢釋放後，「5 年內再犯」者，因其再犯率甚高
    ，原實施之觀察、勒戒及強制戒治既已無法收其實效，爰依
    法追訴或裁定交付審理。至於經觀察、勒戒或強制戒治執行
    完畢釋放後，「5 年後再犯」者，前所實施之觀察、勒戒或
    強制戒治已足以遮斷其施用毒品之毒癮，為期自新及協助其
    斷除毒癮，仍適用「初犯」規定，先經觀察、勒戒或強制戒
    治之程序。從而依修正後之規定，僅限於「初犯」及「5 年
    後再犯」二種情形，始應先經觀察、勒戒或強制戒治程序。
    倘被告於5 年內已再犯，經依法追訴處罰，縱其第3 次（或
    第3 次以上）再度施用毒品之時間，在初犯經觀察、勒戒或
    強制戒治執行完畢釋放5 年以後，已不合於「5 年後再犯」
    之規定，且因已於「5 年內再犯」，顯見其再犯率甚高，原
    實施觀察、勒戒或強制戒治，已無法收其實效，即應依該條
    例第10條處罰（最高法院95年5 月9 日95年度第7 次刑事庭
    會議決議參照）。查被告前因施用毒品案件，經國防部南部
    地方軍事法院以92年度和裁字第545 號裁定送觀察勒戒後，
    因無繼續施用毒品傾向，於92年12月22日釋放，並經國防部
    南部地方軍事法院檢察署檢察官以92年度偵字第950 號為不
    起訴處分確定。復因施用第二級毒品犯行，經本院以97年度
    審簡字第362 號判決判處有期徒刑3 月確定之事實，有臺灣
    高等法院被告前案紀錄表在卷可憑。是被告雖係於上開觀察
    勒戒執行完畢釋放5 年後再犯本案2 罪，然其前次所犯本院
    97年度審簡字第362 號施用毒品案件，係在上開觀察勒戒執
    行完畢後5 年內所為，而屬「5 年內再犯」之情形，依最高
    法院上開決議之意旨，被告本件施用甲基安非他命、海洛因
    之犯行，均應依法論科。從而，本案事證明確，被告犯行，
    堪予認定。
四、核被告所為，係犯毒品危害防制條例第10條第1 項之施用第
    一級毒品及同條例第10條第2 項之施用第二級毒品罪。被告
    持有第一級、第二級毒品之行為，均已為其後施用之高度行
    為所吸收，均不另論罪。被告所犯上開施用第一級毒品罪及
    施用第二級毒品罪，犯意各別、行為互殊，應分論併罰。又
    本件被告不構成累犯，已如前述，檢察官認被告構成累犯，
    尚有誤會，附此敘明。爰審酌被告前經觀察勒戒執行完畢，
    猶不思戒除毒癮，顯見其並無堅定戒癮之意志，惟念其行為
    尚未危害他人及其犯後坦承犯行，態度尚稱良好等一切情狀
    ，分別量處如主文所示之刑，並依刑法第51條第5 款之規定
    ，定其應執行刑。至檢察官求予量處應執行有期徒刑1 年3
    月，略嫌過重，復此敘明。另扣案之海洛因9 包（合計驗後
    淨重1.23公克及內均含與海洛因難以析離，應一併視為毒品
    之包裝袋9 個）、甲基安非他命4 包（驗後淨重分別為0.25
    4 、0.266 、0.126 、0. 117公克及內均含與甲基安非他命
    難以析離，應一併視為毒品之包裝袋4 個），均係查獲之毒
    品，有高雄市立凱旋醫院98年7 月21日濫用藥物成品檢驗鑑
    定書在卷可參（見偵卷第6 至7 頁、本院卷第30頁背面），
    是不問屬於犯人與否，各依毒品危害防制條例第18條第1 項
    前段規定，均諭知沒收銷燬。至海洛因、甲基安非他命送驗
    所致之耗損，因已滅失，爰不沒收銷燬之。另扣案包裝袋2
    個、空夾鏈袋4 包、封口機1 組、吸管1 支，均係被告所有
    供施用海洛因、甲基安非他命之物；甲基安非他命吸食器1
    組、玻璃球2 個，均係被告所有供施用甲基安非他命之物，
    業據被告供明在卷，爰各依刑法第38條第1 項第2 款之規定
    ，宣告沒收之。
據上論斷，應依刑事訴訟法第273 條之1 第1 項、第299 條第1
項前段，毒品危害防制條例第10條第1 項、第2 項、第18條第1
項前段，刑法第11條、第51條第5 款、第9 款、第38條第1 項第
2款 ，判決如主文。
本案經檢察官甲○○到庭執行職務。
中    華    民    國    98    年    10    月    21    日
                    刑事第十庭  法  官  方錦源
以上正本證明與原本無異。
如不服本判決應於收受本判決後10日內向本院提出上訴書狀，並
應敘述具體理由，如未敘述上訴理由者，應於上訴期間屆滿後20
日內補提理由書狀於本院（均須按他造當事人之人數附繕本）「
切勿逕送上級法院」。
中    華    民    國    98    年    10    月    21    日
                                書記官  黃勤涵
附錄條文：
毒品危害防制條例第10條第1 項、第2 項：
施用第一級毒品者，處6 月以上5 年以下有期徒刑。
施用第二級毒品者，處3 年以下有期徒刑。


司法院資訊處製作；財團法人民間司法改革基金會備份。
